【裁判字號】    90,訴,1598
【裁判日期】    920102
【裁判案由】    偽造文書
【裁判全文】
臺灣高雄地方法院刑事判決                          九十年度訴字第一五九八號
    公  訴  人  臺灣高雄地方法院檢察署檢察官
    被      告  乙○○
右列被告因偽造文書案件，經檢察官提起公訴（九十年度偵字第一○五○六號），本
院判決如左：
    主  文
乙○○無罪。
    理  由
一、公訴意旨係以：被告乙○○於民國八十年間，向甲○○承包三豐工程股份有限公
    司（下簡稱三豐公司）位於台中市第七期重劃區內之水溝工程，其明知丁○○並
    未受僱其在該處工作及支領薪水，竟於甲○○要求申報該年度綜合所得稅時，提
    供丁○○之身分證影本及印章，交予不知情之甲○○製作工資清冊，利用甲○○
    偽造丁○○自八十年一月起至同年八月止，向其支領工資共新台幣（下同）十二
    萬元之工資清冊，由甲○○轉交三豐公司製成各類所得扣繳暨免扣繳憑單，再由
    三豐公司持向財政部台灣省南區國稅局屏東縣分局提出申報，足以生損害於丁○○及稅捐稽徵機關對於稅捐稽徵之正確性，因認被告利用甲○○偽造工資清冊之
    行為涉有刑法二百十六條之行使同法第二百十條之私文書罪嫌云云。
二、按犯罪事實應依證據認定之，無證據不得推定其犯罪事實；又不能證明被告犯罪
    者，應諭知無罪之判決，刑事訴訟法第一百五十四條、第三百零一條第一項分別
    定有明文。次按認定被告有罪之事實，應憑證據，如未能發現相當之證據，或證
    據不足以證明，自不能以推測或擬制之方法，以為裁判之基礎；且認定事實所憑
    之證據，其為訴訟上之證明，須達於通常一般人均不致有懷疑，而得確信其為事
    實之程度者，始得據為有罪之認定，倘其證明尚未達到此一程度而有合理之懷疑
    存在時，尚難為有罪之認定基礎；另苟積極證據不足以為不利於被告事實之認定
    ，即應為有利於被告之認定，更不必有何有利之證據，最高法院三十年上字第八
    一六號、四十年台上字第八六號、七十六年台上字第四九八六號判例分別揭明上
    旨可資參照。
三、公訴人認被告乙○○涉有前揭罪嫌，無非係以被害人丁○○確未於前揭時地受僱
    於被告在台中工作並支薪等情，業據其於偵查中指述甚詳，且被害人丁○○為中
    度精神病患者，自不可能至台中工作，又證人甲○○亦於偵查中證稱：被害人丁○○之身分證件資料係由被告提供予伊製作工資清冊申報所得稅等語，復有檢舉
    書、扣繳憑單及工資清冊在卷可參為其論據。訊據被告乙○○堅決否認有何偽造
    文書之犯行，辯稱：伊八十年間有承包甲○○之水溝工程，而丙○○是伊的下包
    ，被害人丁○○是丙○○介紹來工作的，潘女之身分證影本及印章也是丙○○拿
    給伊，伊再拿給甲○○申報，因為工程很大，伊雖無法確認潘女有無在上開工程
    工作，但相信應該是有，伊並無偽造文書之犯意等語。
四、經查：
（一）被告乙○○於八十年間確有向甲○○承包三豐公司位於台中市第七期重劃區內
      之水溝工程，然工人係經由丙○○找來，工資由甲○○拿給被告後，被告再交
      由丙○○分給工人，而丁○○之身分證影本、印章是丙○○拿給被告後，由被
      告轉交予甲○○申報工資，又工資清冊係由甲○○製作，並非被告製作等情，
      業據被告於本院調查中供述在卷，核與證人甲○○於偵審中證稱：伊向三豐公
      司承包位於台中市第七期重劃區內之工程後，將其中水溝工程轉包予被告承作
      ，該工程所有工人均由被告負責，工資則由伊按期交予被告後遂一轉發給工人
      ，而工人申報工資之證件資料係由被告提供予伊，事後由伊製作工資清冊呈報
      給三豐公司申報所得稅，又丁○○之工資是由被告申報，伊不認識潘女等語（
      見八十九年度偵字第八一九二號偵查卷第八三頁及第八五頁之陳報狀、八十九
      年度他字第一○二三號他卷第六一頁、本院九十一年一月三日訊問筆錄）大致
      相符，又證人甲○○前因本件相同工程，於八十一年間涉有業務登載不實罪嫌
      ，雖經臺灣高雄地方法院檢察署檢察官以八十二年度偵字第七九九號提起公訴
      ，惟經本院以八十二年度易字第四四二七號判決無罪後，嗣經臺灣高等法院高
      雄分院以八十二年度上易字第二三七四號駁回上訴確定之事實，有本院八十二
      年度易字第四四二七號刑事判決書在卷可稽，並經本院職權調閱上開卷宗查核
      無訛，依證人丙○○於該案偵查中之供證：伊有幫被告召集工人，且向被告請
      領工資發給工人，並提供工人之身分證影本資料予被告等語，核與被告於該案
      審理中供稱：伊有叫丙○○代為找工人，當時工人名冊、身分證及印章是丙○○交伊後轉給甲○○，而工資則由伊向甲○○領取後交予丙○○發放等情相符
      ，由此足見本件丁○○之身分證件及印章應係丙○○交予被告後，由被告持之
      轉交予甲○○申報工資，堪予認定。
（二）又被害人丁○○於八十年間並未在被告所承包之水溝工程工作過，亦未領有十
      二萬元之薪資等情，雖據其於偵審中指述明確，並有檢舉書、扣繳憑單及工資
      清冊等附卷足稽，惟丁○○之身分證及印章既係因丙○○向被告承作工程所交
      付予被告申報工資，且其工資亦係由被告向甲○○領取後交予丙○○發放，並
      非由被告領受後親自發放，已如前述，衡情被告對於丁○○是否確有在其所承
      包之工程工作，顯無從加以確認，然丙○○既將丁○○之證件、印章交予被告
      申報工資，且工資既由被告交予丙○○負責發放，被告並未自此獲取任何利益
      ，則被告將丁○○之證件資料轉交予甲○○製作工資清冊並申報薪資，應係出
      於對下包丙○○之信任所致，且亦符合一般民間工程慣例，難認其有何偽造文
      書之犯意，參以本件工資清冊之製作方式，既係由證人甲○○依被告轉交其下
      包丙○○所提供之資料而製作，然其對於實際參與工作之工人因無法知悉，足
      認其製作上開工資清冊並無業務登載不實之犯意等情，前經臺灣高等法院高雄
      分院無罪判決確定，亦如前所述，益見被告並無使甲○○偽造工資清冊之不法
意圖甚明。至被害人丁○○於八十年間並無在被告所承包之水溝工程工作及領
      有十二萬元工資乙事，縱係屬實，亦不足以為被告不利之認定，附此敘明。
（三）綜上所述，被告前揭所辯各節，應係真實，堪予採信，從而，公訴人認被告涉
      有前揭偽造文書犯嫌所為之舉證，實不足為被告有罪之認定。此外，本院復查
      無其他積極確切證據足資證明被告有公訴人所指之犯行，自不能僅憑被害人之
      片面指述即遽為被告不利之認定，依照前揭判例意旨及說明，不能證明被告犯
      罪，依法自應諭知無罪之判決。
據上論斷，應依刑事訴訟法第三百零一條第一項，判決如主文。
本案經檢察官郭武義到庭執行職務。
中      華      民      國      九十二    年      一    月      二    日
                                  臺灣高雄地方法院刑事第三庭
                                      審判長法  官  趙 家 光
                                            法  官  孫 啟 強
                                            法  官  吳 俊 龍
右正本證明與原本無異。
如不服本判決，應於判決送達後十日內，向本院提出上訴狀。
                                            書記官  許 麗 珠
中      華      民      國      九十二    年      一    月      三    日


司法院資訊處製作；財團法人民間司法改革基金會備份。
